臺灣板橋地方法院刑事判決　　　　　　　　　　　　　九十一年度訴字第八四七號
　　公訴人　臺灣板橋地方法院檢察署檢察官
　　被　告　乙○○
右列被告因違反毒品危害防制條例案件，經檢察官提起公訴（九十年度毒偵字第四三
二九號、第四四一四號、同年度偵字第一九二二六號），本院判決如左：
    主    文
乙○○連續施用第一級毒品，處有期徒刑捌月。扣案使用過之注射針筒參支沒收。又
連續施用第二級毒品，處有期徒刑陸月。又連續轉讓第一級毒品，處有期徒刑壹年貳
月。應執行有期徒刑貳年貳月。扣案使用過之注射針筒參支沒收。
    事    實
一、乙○○前於民國八十八年八月二十六日因違反毒品危害防制條例案件，經臺灣士
    林地方法院以八十八年度毒聲字第一六九五號裁定送觀察、勒戒後，認無繼續施
    用毒品傾向，於八十九年一月五日經臺灣士林地方法院以八十九年度毒偵緝字第
    一號處分不起訴確定。又於八十九年五月三十日因違反毒品危害防制條例施用第
    二級毒品案件，經臺灣士林地方法院以八十九年度毒聲字第一一四八號裁定送觀
    察、勒戒後，認有繼續施用毒品傾向，於同年八月二十九日經同法院以八十九年
    度毒聲字第一六八五號裁定令入戒治處所施以強制戒治一年，嗣於九十年二月六
    日經同法院以九十年度毒聲字第一六五號裁定停止戒治，所餘戒治期間付保護管
    束，繼於九十年九月六日復經同法院以九十年度毒聲字第一一六二號裁定撤銷停
    止戒治，令入戒治處所施以強制戒治，惟裁定同日保護管束期滿，無庸再執行強
    制戒治，而所涉刑案部分，於九十年三月十九日經臺灣士林地方法院判處有期徒
    刑四月確定，尚未執行。其於前開毒品案件經法院判處徒刑後竟仍不知悔改，復
    明知海洛因與安非他命業經毒品危害防制條例分別列為第一級與第二級毒品，不
    得製造、運輸、販賣、轉讓、施用、或持有，竟基於概括之犯意，連續於左列時
    地有施用及轉讓第一級毒品海洛因，與施用第二級毒品安非他命犯行，茲敘述其
    犯罪事實如左：
（一）自九十年六月間某日起至同年十一月九日晚間九時許止，連續在臺北縣汐止市
      ○○街二一０號三樓住處、三重市○○路○段一六八巷五號「勝利園旅社三０
      一室」、三重市○○路某泡沫紅茶店內等地，將第一級毒品海洛因以水稀釋後
      用針筒注射手臂皮下之方式，施用海洛因，先後共約施用十餘次。
（二）自九十年七月間某日起至同年十一月八日晚間八時許止，連續在三重市某公園
      涼亭等地，將第二級毒品甲基安非他命放入吸食器內，以火燒烤後使生煙霧，
      再以口鼻吸用之方式，施用甲基安非他命，平均約三至五日施用乙次。
（三）又先後於九十年六月間某日，在臺北縣汐止市○○街二一０號三樓住處房間內
      ，及於同年十月二十五日在三重市某泡沫紅茶店廁所內，無償轉讓第一級毒品
      海洛因給女友甲○○施用二次。
    期間於九十年十月五日下午五時許，在前開「勝利園旅社」三０一室（起訴書誤
    書為其住處）為警查獲，並在垃圾桶中扣得其所有使用過之注射針筒二支（起訴
    書誤書為乙支）。又於同年十一月九日晚間十時十分許，騎乘車號ＵＱＯ－五二
    一號輕型機車行經臺北市大同區○○○路與民權西路口時為警攔查，並從其後載
    女友甲○○右手腕衣袖中查獲其所有使用過之注射針筒一支。乙○○於九十年十
    二月十一日經本院以九十年度毒聲字第四七四八號裁定令入戒治處所施以強制戒
    治一年，現在臺灣臺北戒治所強制戒治中。
二、案經臺北縣政府警察局三重分局與臺北市政府警察局大同分局分別移送臺灣板橋
    地方法院檢察署檢察官偵查起訴。
    理    由
一、訊據被告乙○○對於前開事實欄一、（一）及（二）所示連續施用第一級毒品海
    洛因與第二級毒品安非他命之事實，坦承不諱。惟矢口否認事實欄、（三）所示
    連續轉讓第一級毒品海洛因予甲○○施用之犯行，辯稱：伊係與女友甲○○一起
    出錢購買海洛因來施用，並非轉讓海洛因給甲○○云云。
二、經查前揭事實欄一、（一）及（二）所示之事實，業經被告於警訊時及本院審理
    時坦承不諱（見臺灣板橋地方法院檢察署九十年度毒偵字第三九二一號卷第十頁
    至第十一頁、同署九十年度毒偵字第四三二九號卷第四頁背面至第六頁、第二十
    九頁背面至第三十頁、本院九十一年五月二十一日訊問筆錄）。其於九十年十月
    五日晚間七時四十六分許，在臺北縣政府警察局三重分局長泰派出所經警訊問後
    採其尿液送昭信科技顧問股份有限公司檢驗結果，同時有嗎啡與甲基安非他命之
    陽性反應，有該公司同年十月二十四日出具之濫用藥物陽性檢體檢驗報告一紙附
    卷可稽。而其於同年十一月九日晚間十一時許，在臺北市政府警察局大同分局保
    安大隊第一中隊經警訊問後所採尿液送臺北市立療養院檢驗結果亦有甲基安非他
    命陽性反應，有該院同年十一月十六日出具之煙毒尿液檢驗報告書一紙在卷足憑
    。此外復有偵卷附「勝利園旅社」三０一室現場照片一張、臺北縣政府警察局三
    重分局、臺北市政府警察局保安大隊第一中隊查獲涉嫌毒品危害防制條例毒品初
    步鑑驗報告單各一紙可稽，及被告所有使用過之注射針筒三支扣案可資佐證，被
    告連續施用第一級毒品海洛因與第二級毒品安非他命之犯行洵堪認定。
三、次查被告於警訊時坦承：於九十年六月間某日在臺北縣汐止市○○街二一０號三
    樓住處房間，及於同年十月二十五日在三重市某泡沫紅茶店廁所內，先後二次與
    甲○○一起施用毒品海洛因，海洛因係伊免費提供給甲○○的等語（見上開第四
    三二九號偵查卷第五頁）。核與甲○○於警訊時所述情節相符（見上開第四三二
    九號偵查卷第八頁）。被告於本院審理時復供稱：與女友甲○○一起施用第一級
    毒品海洛因不超過十次等語（見本院九十一年五月二十一日訊問筆錄、同年六月
    四日審判筆錄）。顯見甲○○確實有先後二次從被告無償取得海洛因施用之事實
    。至證人甲○○於本審理時雖證稱：伊均係趁被告不注意時，偷拿被告之海洛因
    來施打，伊有與被告在一起施用安非他命，但沒有一起使用海洛因云云（見本院
    九十一年六月四日審判筆錄）。惟查證人甲○○於本院訊問時頭部因自樓上摔落
    受傷動手術開刀，對於過往情事之記憶似有不甚清楚之現象，而被告當庭亦表示
    甲○○頭部受傷，對受傷前發生之事可能已忘記，伊確與甲○○在一起施打過海
    洛因，在伊住處及泡沫紅茶店內均施用過等語，是自難以證人甲○○於本院審理
    時與前揭事證不符之證詞作為認事用法之憑依。被告連續二次轉讓第一級毒品海
    洛因予甲○○施用之犯行亦堪認定。
四、查毒品危害防制條例業於八十六年十月三十日經立法院三讀通過，嗣於八十七年
    五月二十日經總統公布，於八十七年五月二十二日零時起生效施行，海洛因及安
    非他命依該條例第二條第二項第一款及第二款規定，分屬第一級與第二級毒品，
    依該條例第八條第一項規定：「轉讓第一級毒品者，處一年以上七年以下有期徒
    刑，得併科新臺幣一百萬元以下罰金」。第十條第一項規定：「施用第一級毒品
    者，處六月以上五年以下有期徒刑」。第二項規定：「施用第二級毒品者，處三
    年以下有期徒刑」。又同條例第二十條第一項至第三項復規定：「犯第十條之罪
    者，檢察官或少年法庭應先將被告或少年送勒戒處所觀察、勒戒，其期間不得逾
    一月」；「經觀察、勒戒後，無繼續施用毒品傾向者，應由檢察官為不起訴之處
    分或由少年法庭為不付審理之裁定。有繼續施用毒品之傾向者，由檢察官聲請法
    院或少年法庭裁定令入戒治處所施以強制戒治，其期間為一年．．．」；「依前
    項規定為不起訴之處分或不付審理之裁定後，五年內再犯第十條之罪，經觀察、
    勒戒後，認有繼續施用毒品之傾向或三犯以上者，不適用前項之規定，但應由檢
    察官聲請法院或由少年法庭裁定先令入戒治處所施以強制戒治」。又同條例第二
    十三條第一項至第二項復規定：「依第二十條第二項強制戒治期滿或交付保護管
    束期滿，應由檢察官為不起訴之處分或由少年法庭為不付審理之裁定。」；「依
    前項規定為不起訴處分或不付審理之裁定後，五年內再犯第十條之罪者，不適用
    前項之規定。但應由檢察官聲請法院或由少年法庭裁定先令入戒治處所施以強制
    戒治。三犯以上者，亦同」。查本案被告乙○○前於八十八年八月二十六日因違
    反毒品危害防制條例案件，經臺灣士林地方法院以八十八年度毒聲字第一六九五
    號裁定送觀察、勒戒後，認無繼續施用毒品傾向，於八十九年一月五日經臺灣士
    林地方法院以八十九年度毒偵緝字第一號處分不起訴確定。又於八十九年五月三
    十日因違反毒品危害防制條例施用第二級毒品案件，經臺灣士林地方法院以八十
    九年度毒聲字第一一四八號裁定送觀察、勒戒後，認有繼續施用毒品傾向，於同
    年八月二十九日經同法院以八十九年度毒聲字第一六八五號裁定令入戒治處所施
    以強制戒治一年，嗣於九十年二月六日經同法院以九十年度毒聲字第一六五號裁
    定停止戒治，所餘戒治期間付保護管束，繼於九十年九月六日復經同法院以九十
    年度毒聲字第一一六二號裁定撤銷停止戒治，令入戒治處所施以強制戒治，惟裁
    定同日保護管束期滿，無庸再執行強制戒治，而所涉刑案部分，於九十年三月十
    九日經臺灣士林地方法院判處有期徒刑四月確定，尚未執行，有臺灣高等法院檢
    察署刑案紀錄簡覆表、臺灣高等法院被告全國前案紀錄表、及上開案件之不起訴
    處分書、起訴書、刑事簡易判決等在卷可查。其因本案再度連續施用第一級毒品
    海洛因與施用第二級毒品甲基安非他命，復經臺灣板橋地方法院檢察署檢察官於
    九十年十二月四日以九十年度聲戒字第一二六一號聲請本院於同年月十一日以九
    十年度毒聲字第四七四八號裁定令入戒治處所施以強制戒治一年，現在臺灣臺北
    戒治所強制戒治中，有聲請書、裁定各一件在卷可參。
五、核被告所為，係犯毒品危害防制條例第八條第一項之轉讓第一級毒品海洛因罪、
    第十條第一項、第二項之施用第一級毒品海洛因與第二級毒品甲基安非他命罪。
    其先後二次轉讓第一級毒品海洛因與多次施用第一級毒品海洛因、第二級毒品甲
    基安非他命之犯行，均時間緊接，犯罪構成要件相同，顯均係基於概括犯意為之
    ，所犯三罪均應依連續犯論以一罪，並均依法加重其刑。至其轉讓或施用前後持
    有毒品海洛因或甲基安非他命之低度行為應各自為轉讓或施用之高度行為所吸收
    ，不另論罪。公訴意旨雖認被告係自九十年九月二十七日起連續施用第一級毒品
    海洛因，及於同年十一月八日晚間八時許施用乙次第二級毒品安非他命云云，然
    查被告於九十年六月間某日已有與女友甲○○在住處施用第一級毒品海洛因，及
    自同年七月間某日起施用第二級毒品甲基安非他命之事實，業經被告供陳在卷，
    詳見前述，超越公訴意旨所認定之犯罪時間之犯行，既與起訴部分分別有裁判上
    一罪之連續犯關係，為起訴效力所及，本院自得一併審究。又公訴意旨另認被告
    於九十年十一月九日晚間九時許，尚有轉讓一次海洛因給甲○○之犯行云云。惟
    按犯罪事實應依證據認定之，無證據不得推定其犯罪事實，刑事訴訟法第一百五
    十四條定有明文。再按犯罪事實之認定，應憑證據，如未能發現相當證據，或證
    據不足以證明，自不能以推測或擬制之方法，以為裁判基礎（最高法院四十年臺
    上字第八十六號判例參照）。經查被告僅坦承曾於九十年十一月九日晚間九時許
    在三重市某泡沫紅茶店廁所內施用海洛因之事實，並未供稱該日有轉讓海洛因給
    甲○○施用之事實，證人甲○○於警訊時及偵審中亦未指稱該日被告有轉讓海洛
    因之事實，在無積極證據下，自難認定被告該次犯行，惟公訴意旨認此部分與前
    開有罪之連續轉讓海洛因部分有裁判上一罪之連續犯關係，爰不另為無罪判決之
    諭知，附此敘明。爰審酌被告再度違反禁令，非法轉讓及施用足以導致精神障礙
    及生命危險之毒品，其犯罪之動機、目的、次數、及犯罪後之態度等一切情狀，
    分別量處如主文所示之主刑，並定其應執行之刑，以示懲儆。
六、扣案使用過之注射針筒三支，係被告所有供施用第一級毒品海洛因犯罪所用之物
    ，依刑法第三十八條第一項第二款規定宣告沒收。
據上論斷，應依刑事訴訟法第二百九十九條第一項前段，毒品危害防制條例第八條第
一項、第十條第一項、第二項，刑法第十一條前段、第五十六條、第五十一條第五款
、第三十八條第一項第二款，判決如主文。
本案經檢察官黃彥琿到庭執行職務。
中      華民      國        九 十 一    年    六    月    十 八   日
                                            臺灣板橋地方法院刑事第四庭
                                                法    官    談      虎
右正本證明與原本無異。
如不服本判決，應於判決送達後十日內，向本院提出上訴狀。
                                                書 記 官    陳  君  偉
中      華      民      國        九 十 一    年    六    月    十 八   日
參考法條：
毒品危害防制條例第八條第一項
  轉讓第一級毒品者，處一年以上七年以下有期徒刑，得併科新臺幣一百萬元以下罰
  金。
毒品危害防制條例第十條
  施用第一級毒品者，處六月以上五年以下有期徒刑。
  施用第二級毒品者，處三年以下有期徒刑。
